臺灣高等法院臺南分院民事裁定　100年度抗字第231號
抗　告　人　百諺譽企業有限公司
法定代理人　黃秀灼
上列抗告人因與相對人李新洲間請求交付支票事件聲請訴訟救助
，對於中華民國100年11月11日臺灣臺南地方法院所為裁定提起
抗告，本院裁定如下：
    主  文
抗告駁回。
抗告訴訟費用新台幣壹仟元由抗告人負擔。
    理  由
一、按當事人無資力支出訴訟費用者，法院應依聲請，以裁定准
    予訴訟救助。但顯無勝訴之望者，不在此限。法院認定前項
    資力時，應斟酌當事人及其共同生活親屬基本生活之需要，
    民事訴訟法第107條定有明文。所謂無資力，係指窘於生活
    ，且缺乏經濟上之信用（最高法院18年抗字第260號、43年
    台抗字第152號判例意旨參照）；又此項請求救助之事由，
    依同法第109條第2項、第284條之規定，應以證據釋明之。
    而法院調查聲請人是否無資力支出訴訟費用，專就聲請人提
    出之證據為之，如聲請人並未提出證據，或依其提出之證據
    ，未能信其無資力支出訴訟費用之主張為真實，即應將其聲
    請駁回，並無依職權調查或定期命補正之必要（最高法院26
    年滬抗字第34號判例參照）。
二、聲請及抗告意旨略以：抗告人與訴外人李新洲間請求交付支
    票事件，原審裁定訴訟標的價額為新台幣（下同）410萬元
    ，應繳第一審裁判費4萬1590元，惟抗告人於民國100年10月
    26日臨時股東會議決議公司解散，並指定董事長黃秀灼為清
    算人，此有股東會議紀錄及公司變更登記記事卡、董監事名
    單足稽。抗告人在清算過程中，實無資力支出訴訟費用，上
    開訴訟抗告人非無勝訴之希望，原裁定駁回抗告人訴訟救助
    之聲請，係有違誤，為此提起抗告，請求廢棄原裁定云云。
三、經查，抗告人公司總資本額為新台幣2500萬元，其中董事長
    黃秀灼出資880萬元，董事林昭武出資800萬元，董事曾昆龍
    出資200萬元，股東曾俊霖、莊秋花各出資300萬元，股東黃
    幸源出資20萬元，此有抗告人公司董事、股東名單附卷可稽
    （本院卷第5頁、第6頁）。抗告人主張該公司已無財產及營
    業收入，股東已決議公司解散，並選任董事長黃秀灼為清算
    人，固提出抗告人公司100年11月之臨時股東會議紀錄、財
    政部南區國稅局97年度營利事業所得稅清算申報表核定通知
    書為證（本院卷第4頁、第7頁），依抗告人所提公司財報表
    雖顯示抗告人公司於97年度並無營利事業之所得，惟上開臨
    時股東會議紀錄及營利事業所得稅清算申報表核定通知書僅
    能證明抗告人目前缺乏資金及未營業，尚難認抗告人係無資
    力且缺乏經濟上之信用。況抗告人公司股本總額高達2500萬
    元，股東雖決議公司解散，惟尚未完成清算，公司是否全無
    剩餘財產或經濟信用？抗告人並未提出其他可即時調查之證
    據為釋明，難認其主張無資力支出訴訟費用為真實，揆諸首
    揭說明，抗告人聲請訴訟救助，不應准許。原審以抗告人未
    提出可即時調查之證據為由，裁定駁回抗告人訴訟救助之聲
    請，洵無不合，抗告意旨指摘原裁定不當，求為廢棄改判，
    非有理由，應予駁回。
據上論結，本件抗告為無理由，依民事訴訟法第495條之1第1項
、第449條第1項、第95條、第78條，裁定如主文。
中    華    民    國   100    年    12    月    28    日
                  民事第一庭    審判長法  官  丁振昌
                                      法  官  林永茂
                                      法  官  曾平杉
上為正本係照原本作成。
本裁定除以適用法規顯有錯誤為理由外，不得再抗告。如提再抗
告，應於收受送達後十日內向本院提出再抗告狀（須附繕本），
並繳納再抗告費新台幣一千元。
提起再抗告應委任律師或具有律師資格之人之委任狀；委任有律
師資格者，另應附具律師資格證書及釋明委任人與受任人有民事
訴訟法第466條之1第1項但書或第2項所定關係之釋明文書影本。
中    華    民    國   100    年    12    月    29    日
                                      書記官  葉秀珍
【附註】
民事訴訟法第495條之1第2項準用同法第466條之1第1、2項規定
：
(1)對於第二審判決上訴，上訴人應委任律師為訴訟代理人。但上
  訴人或其法定代理人具有律師資格者，不在此限。
(2)上訴人之配偶、三親等內之血親、二親等內之姻親，或上訴人
  為法人、中央或地方機關時，其所屬專任人員具有律師資格並
  經法院認為適當者，亦得為第三審訴訟代理人。
民事訴訟法第466條之2第1項：
  上訴人無資力委任訴訟代理人者，得依訴訟救助之規定，聲請
  第三審法院為之選任律師為其訴訟代理人。